臺灣基隆地方法院決定書　　　　　　　　 95年度賠字第8號
聲　請　人　甲○
上列聲請人因違反貪污治罪條例案件，聲請冤獄賠償，本院決定
如下：
    主  文
聲請駁回。
    理  由
一、聲請意旨略以：聲請人甲○前因違反貪污治罪條例案件，於
    民國88年3 月2 日，經本院裁定羈押，迄88年5 月6 日始因
    具保停止羈押，前後共受羈押66日。嗣該案起訴後，經本院
    以88年度訴字第203 號判決無罪，檢察官不服提起上訴後，
    再經臺灣高等法院於92年度上訴字第4469號駁回檢察官之上
    訴確定。爰依冤獄賠償法第1 條第1 項第1 款規定，聲請依
    羈押之日數，以新臺幣（下同）5,000 元折算1 日之方式，
    支付賠償金330,000 元云云。
二、按依刑事訴訟法令受理之案件，於無罪之判決確定前，曾受
    羈押者，受害人得依法請求國家賠償，冤獄賠償法第1 條第
    1 項第1 款定有明文，惟受無罪之宣告，曾受羈押，係因受
    害人故意或重大過失之行為所致者，不得請求賠償，同法第
    2 條第3 款亦有規定。而所謂因受害人故意或重大過失之行
    為所致者，指其羈押之發生，乃由於受害人本人之不當行為
    所致者而言，辦理冤獄賠償事件應行注意事項第4 項說明甚
    詳。
三、經查：
  (一)聲請人甲○因涉嫌違反貪污治罪條例案件，於88年3月2日經
    本院裁定羈押，嗣該案件經檢察官提起公訴，於88年4 月21
    日繫屬本院，本院經訊問聲請人後，復於當日裁定羈押，迄
    同年5 月6 日，聲請人始因具保停止羈押，嗣本院於92年10
    月2 日以88年度訴字第203 號判決，諭知聲請人無罪，檢察
    官不服提起上訴，又經臺灣高等法院於95年5 月18日以92年
    度上訴字第4469號判決，駁回檢察官之上訴，該判決於95年
    6 月2 日確定等節，業經本院調閱該案全部偵、審卷宗無訛
    ，並有該案之相關書證、調詢筆錄、偵訊筆錄、本院訊問及
    審判筆錄、本院及臺灣高等法院判決書等件影本及臺灣高等
    法院被告前案紀錄表等資料在卷足憑，堪認聲請人確有於無
    罪判決確定前受羈押66日之情形。
  (二)聲請人甲○雖經無罪判決確定，惟須其無冤獄賠償法第2條
    所定不得請賠償之情形，始得予以賠償，茲查證如下：
    1.聲請人甲○與施炯祥、劉鈞鐳前均係臺灣省政府住宅及都
      市發展處北工組（以下簡稱住都處）萬瑞第二工務所監工
      ，許明德則係該工務所主任，負責住都處主辦臺灣地區西
      部走廊東西向快速道路建設計劃萬里- 瑞濱段第五標、第
      六標合併工程（以下簡稱萬瑞段東西向快速道路）之施工
      、監督、估驗、計價等業務。榮民工程事業管理處（現改
      名為榮民工程股份有限公司，以下稱榮工處）得標承作前
      述萬瑞段東西向快速道路第五、六標工程。李榮、翁先陣
      、王培植分別為榮工處北部地區工程處（以下稱北工處）
      大埔施工所之主任、副主任、土方站站長，李武忠為監工
      日報表之製表人，李榮、翁先陣負責萬瑞段東西向快速道
      路第五、六標工程之施工、監督、估驗、計價，王培植則
      負責其中土方部分工程之施工、監督、估驗、計價，李武
      忠則負責前述五、六標各站之日報表彙整。徐金水為昇財
      工程有限公司（以下簡稱昇財公司）之實際負責人，吳魯
      為其胞兄，昇財公司向榮工處北工處大埔施工所承作前述
      萬瑞段第五標工程土方部分工程之第一標挖方、棄方工程
      ，徐金水負責綜理工地之挖方、棄方工作，吳魯則為該工
      地之監工，黎廓桐為大武崙棄土場之負責人等情，分據聲
      請人、許明德、施炯祥、劉鈞鐳、翁先陣、王培植、李武
      忠、徐金水、吳魯及黎廓桐於法務部調查局東部地區機動
      工作組及基隆市調查站詢問時供承在卷。緣於87年5 月間
      民眾向臺灣省交通處投書檢舉昇財公司承作上開工程，違
      法於山坡地保育區內，任意堆置工程棄土，該檢舉函由省
      交通處函轉住都處收文後（見88年度他字第55號卷第7-8
      頁、第36頁），住都處北工組萬瑞第二施工所主任許明德
      即指定甲○經辦此一檢舉書，甲○經查證後於87年5 月18
      日擬具簽呈稱，昇財公司並無違法傾倒棄土之情形，並檢
      具蓋有大武崙棄土場之公司章及負責人黎廓桐小章之棄土
      證明為憑（見88年度偵字第1666號卷第37-61 頁），然此
      遭檢舉民眾質疑不實（見88年度他字第55號卷40頁），法
      務部調查局東部地區機動工作組乃依據民眾檢舉展開調查
      ，並請求臺灣基隆地方法院檢察署檢察官指揮偵辦。
    2.關於昇財公司有無違法傾倒棄土及聲請人甲○擬具之簽呈
      與所附棄土憑證是否屬實乙節，查甲○於88年2 月26日法
      務部調查局東部地區機動工作組詢問時供稱：「榮工處的
      下包昇財公司有利用施作施工便道的機會，違法傾倒廢土
      於基隆市七堵區瑪鋉里萬瑞五標施工所後方山區1 條小溪
      旁，因其個人無法阻止，乃簽報主任許明德，許明德至現
      場勘查，對此事知之甚詳，其於87年5 月18日所擬具欲函
      覆檢舉人之簽文內容及所附棄土憑證均屬不實，其明知昇
      財公司違法傾倒廢土，依合約規定，應停止計價，但在許
      明德之指示下，迫於無奈仍予以估驗計價（見88年度他字
      第55號卷第209-217 頁），於88年3 月2 日法務部調查局
      基隆市調查站（以下稱基隆市調查站）詢問及檢察偵訊時
      則均翻異前供稱：「其不知棄土證明書係出於偽造，因該
      棄土證明書係榮工處大埔施工所副主任翁先陣交予其，故
      認應屬實在（見88年度偵字第1666號卷第23頁、第97頁）
      」。而查許明德於88年2 月26日基隆市調查站詢問時指稱
      ：「榮工處下包昇財公司負責人徐金水有利用施作五標工
      區○○○○道之機會，在施工便道附近傾倒廢土，數量應
      該不少，因榮工處始終未能提出合法棄土場使用同意書，
      所以甲○簽呈所附棄土場憑證，絕非事實（見88年度他字
      第55號卷第194 頁、198 頁）」，於88年3 月2 日基隆市
      調查站詢問時則稱：「係受到甲○、施炯祥、劉鈞鐳之矇
      蔽，直至87年7 月間始確定昇財公司有違法傾倒廢土（見
      88年度偵字第1666號卷第7 頁）」，於同日檢察官偵查中
      則稱：「甲○簽呈中所附之棄土憑證是虛偽的（見88年度
      偵字第1666號卷第84頁）」，觀諸甲○、許明德2 人上開
      供述內容，就昇財公司有無違規傾倒廢土、甲○是否在許
      明德之指示下估驗計價，許明德是否受到甲○矇蔽始不知
      昇財公司違規傾倒廢土等情，供述不一致，且被告就是否
      知悉自己所擬具簽呈之內容是否虛偽不實及所附之棄土憑
      證是否出於偽造，亦先後反覆。是偵查檢察官乃參具施炯
      祥於88年3 月2 日基隆市調查站詢問時所稱：「甲○為回
      覆檢舉人之檢舉，洽榮工處取得棄土證明，其於看到甲○
      簽之內容時覺得怪怪的，因為榮工處一直未提出經住都處
      審核通過之合法棄土場使用同意書，所以根本就不應有廢
      土運出，也不應有棄土證明（見88年度偵字第1666號卷第
      17-18 頁），黎廓桐於88年2 月24日基隆市調查站詢問時
      所稱：「87年5 月間昇財公司徐金水自行印製大武崙棄土
      場之棄土證明書，要其蓋用大武崙棄土場之大、小章，用
      以向榮工處請款，然實際上徐金水從未載運棄土至大武崙
      棄土場（見88年度他字第55號卷第128-129 頁）」，及徐
      金水於88年2 月24日亦於基隆市調查站詢問時陳述：「其
      雖提出大武崙棄土場之棄土證明書予業主榮工處，然實際
      上並未將棄土載運至大武崙棄土場（見88年度他字第55
      號卷第159 頁）等情，並參酌基隆市調查站會同住都處等
      相關單位至現場會勘結果，確有遭棄置大量砂石之情形，
      再佐以住都處與榮工處簽訂合約一般規範第11章土方管制
      施工說明書第8 條規定「承包商違規棄土者，本局將依契
      約規定扣帳，停止估驗，限期清除違規現場，回復原狀，
      並移請地方環保機關依規定罰鍰，其嚴重者，送請地方營
      造業處理機關依規定處分」，而依榮工處與昇財公司之關
      於前述第五標、第六標合併工程土石方作業工程，則檢附
      業主即住都處與榮工處前述合約施工規範，故土石方工程
      之承包商昇財公司違規棄土者，榮工處亦將受前揭土方管
      制施工說明書第八條規定扣帳，停止估驗（見88年度他字
      第55號卷第97 -103 頁、本院88年度訴字第203 號卷(四)第
      50-53 頁），而甲○、許明德等竟仍予以估驗計價，有估
      驗計價單可憑（見88年他字第55號卷第50-58 頁、第10
      4-108 頁）等證據，乃認甲○明知昇財公司有違規棄置土
      石之情形，依合約規定應停止估驗計價，竟仍予以估驗計
      價，且明知榮工處提供之棄土證明係出於偽造，猶以之為
      簽文之附件，用以回覆檢舉人，涉嫌違反貪污治罪條例第
      6 條第1 項第4 款對於主管之事務直接圖利罪及刑法216
      條、第213 條之行使登載不實公文書罪，嫌疑重大，所犯
      為死刑、無期徒刑或最輕本刑為5 年以上有期徒刑之罪，
      且與證人即榮工處監工（嗣後經查為徐光正、石孝龍）有
      串證之虞，非予羈押，顯難進行追訴、審判，而當庭予以
      逮捕，並於同日向本院聲請羈押（見88年度偵字第1666號
      卷第75頁、第104 頁），經本院訊問甲○後，認檢察官之
      聲請為有理由，而於88年3 月2 日裁定淮予羈押，並禁止
      接見通信。由此足認法院決定對甲○執行羈押，乃肇因於
      其曾於基隆市調查站時自白明知昇財公司違法傾倒棄土，
      依合約規定應停止估驗計價，卻仍予以估驗計價，及明知
      榮工處提供之棄土證明係出於虛偽，卻仍以之為其所擬具
      簽文之附件，所供復有上開證人及書證等為憑，嗣其於檢
      察官偵查中又翻異前詞，且與許明德之供述多所出入，是
      其對於羈押之原因，顯有前揭冤獄賠償法第2 條第3 款所
      定「故意」之不當行為。
    3.聲請人甲○經檢察官聲請羈押核准後，檢察官乃繼續查證
      榮工處提供之棄土證明真偽及昇財公司違法傾倒棄土之事
      實，且於偵查中發現扣案之昇財公司監工日報表關於挖方
      數量僅72,000立方米，而榮工處及住都處監工日報表所示
      挖方數量卻係104,500 立方米，超估32,500立方米，甲○
      等仍予以估驗計價，有圖利榮工處之嫌，因此再提訊或傳
      訊相關人證到庭，交由基隆市調查站詢問相關事實如下：
      (1)關於榮工處提供之棄土證明書真偽及昇財公司違法傾倒
        廢土部分：
        聲請人甲○於88年3 月5 日基隆市調查站詢問時稱：
          「依據榮工處87-A49-B178 號函所示，顯示榮工處於
          87年3 月26日起即已違規運出棄土，依合約規定應停
          止該工程所有之估驗計價，由於知悉榮工處及昇財公
          司有違規棄土之情形，所以自始就廢方即未加以估驗
          計價，至於其他工程部分之估驗計價，係迫於工程進
          度之壓力（見88年度偵字第1666號卷第158-160 頁、
          第162-163 頁）」，又於88年3 月15日基隆市調查站
          詢問時稱：「棄土證明係翁先陣於87年5 月中旬一次
          交付給其，棄土證明不是真實的，使用該等棄土證明
          ，是為幫榮工處掩飾違法傾倒廢土之事實及應付檢舉
          人之檢舉，因87年3 月間五標開始開挖後，昇財公司
          徐金水及僱請綽號【阿泉】者調度車輛，陸續將開挖
          出來之廢土違法傾倒在五標工區○○○○道旁之山谷
          中，榮工處監工石孝龍、徐正光、王培植、翁先陣、
          李榮等均明知，卻不予制止，等到其與施炯祥發現時
          已無可奈何，因為山谷倒土容易，清除卻非易事，直
          至檢舉人檢舉時，違法傾到之廢土數量已相當可觀，
          根本無法要求榮工處回復原狀，所以只好幫忙掩飾（
          見88年度偵字第1666號卷第336-338 頁）」。
        施炯祥（住都處監工）於88年3 月11日基隆市調查站
          詢問時稱：「其與甲○、劉鈞鐳發現榮工處可能有違
          規棄土情形，均不願辦理估驗（見88年度偵字第1666
          號卷第199 頁）」。
        王培植（榮工處北工處大埔施工所土方站站長）於88
          年3 月4 日基隆市調查站詢問時稱：「五標開挖之廢
          土，有親眼目睹運土車將廢土運出工區外（見88年度
          偵字第1727號卷第24頁）。」
        李榮（榮工處北工處大埔施工所主任）於88年3 月4
          日基隆市調查站詢問時稱：「昇財公司無法提出合法
          棄土場同意書，便將五標開挖之廢土運出工區外違法
          傾倒，翁先陣交付23張棄土證明給甲○，係為應付檢
          舉人，用以證明五標廢土除部分作為回填施工便道外
          ，其餘均載運至大武崙棄土場，並沒有違法傾倒廢土
          （見88年度偵字第1727號卷第34頁、第38-39 頁）」
          ，又於88年3 月9 日基隆市調查站詢問時稱：「昇財
          公司徐金水有將前開工程開挖之廢土以僱用之砂石車
          運離工區，自87年3 月至87年5 月間運離工區之廢土
          高達5 、6 萬立方米（見88年度偵字第1727號卷317
          頁）」。
        翁先陣（榮工處北工處大埔施工所副主任）於88年3
          月4 日於基隆市調查站詢問時稱：「其雖未親眼目睹
          昇財公司把開挖之廢土傾倒在山壁後，但發現山壁後
          之廢土有越來越多的情形，應該是昇財公司違法傾倒
          廢土造成的，此事住都處、本處監工也都知道，但因
          為住都處並未制止，所以也不便說話，由於開挖之廢
          土依約未經住都處同意，不能運出工區，也不能計價
          ，但徐金水在施工時陸陸續續支出不少錢，其為使工
          程順利進行，明知徐金水交付之棄土證明並非實在，
          仍交給王培植作為估驗計價之憑證，甲○於87年5 月
          18日簽文內所附之23張棄土證明係其於87年5 月中旬
          應甲○之要求，在大埔施工所內親自交予甲○，甲○
          簽文內容非事實，因為徐金水違法傾倒廢土之情形，
          住都處監工均知悉，至於棄土證明則係由於住都處一
          直未核准，所以甲○應該知道是假的（見88年度偵字
          第1727號卷第45-46 頁、第48頁），又於88年3 月9
          日基隆市調查站詢問時稱：「本處監工徐光正白天在
          該五標區○○○○道唯一可以出入口的貨櫃屋內監工
          ，非本工程的施工車輛不可能進入該區○○○○道傾
          倒廢土，而該區○○道施工出入口晚上有以鐵門鎖住
          ，故該五標區○○○○道違法廢土應該是施作五標區
          外施工便道之承包商昇財公司徐金水違法傾倒的（見
          88年度偵字第1727號卷第283 頁）」，另於88年3 月
          18日基隆市調查站詢問時稱：「其是在87年4 月上旬
          看見徐金水僱工將廢土傾倒於工區旁之山窪內，依合
          約規定，榮工處應對昇財公司停止估驗計價，但為了
          趕工程進度，所以才計價給昇財公司（見88年度偵字
          第1727號卷第478 、478-1 頁）」。
        石孝龍（榮工處北工處大埔施工所監工）於88年3 月
          5 日、3 月11日基隆市調查站詢問時稱：「87年3 月
          間，王培植告訴其及徐光正，昇財公司有提出棄土證
          明，所以叫其等讓昇財公司動工，並讓廢土運出，所
          以昇財公司確有將廢土運出，數量大約5 、6 萬立方
          米，但是否運至大武崙棄土場，則不清楚，其於87年
          2 月因甫到任，尚未進入狀況，俟其瞭解施作施工便
          道的路線及施工相關規定後，才確定昇財公司違法傾
          倒廢土在五標工區○○○道附近小溪谷旁，因其親眼
          目睹違法傾倒廢土於工區內，從載運廢土之砂石車往
          返頻繁，亦可明顯判斷這些砂石車均在五標工區內運
          棄廢土，且砂石車每趟只費時10餘分鐘，如果運離工
          區，距離工區最近的大武崙棄土場往返車程最快亦需
          1 個多小時，由此即可判斷傾倒廢土的地點不是在工
          區內，就是在工區○○○○道附近的山漥，其乃於87
          年3 月初向王培植口頭報告昇財公司違法傾倒廢土情
          形嚴重，王培植接獲報告後即到現場瞭解昇財公司傾
          倒廢土之情形，但不知何故王培植不出面制止昇財公
          司，所以昇財公司持續在傾倒廢土，當時甲○應知情
          ，但並未制止，直到87年5 月間有人檢舉，甲○才於
          87年7 月指示昇財公司徐金水派工將濫倒廢土的現場
          出入口封閉（見88年度偵字第1727號卷第167-168 頁
          、第374-386 頁）」。
        徐光正（榮工處北工處大埔施工所監工）於88年3 月
          5 日、3 月11日基隆市調查站詢問時稱：「87年3 月
          底五標工區工程開始開挖後，昇財公司即陸續將挖出
          來的廢土違法傾倒在五標工區○○○○道旁的山窪內
          ，待形成1 個平台後，約87年4 、5 月間，其又發現
          平台邊的1 個小山壁被挖出1 條通道（即隘口），昇
          財公司又陸續把挖出來的廢土違法傾倒於山壁後的山
          窪內，復形成1 個平台，而平台旁原有1 條小農路，
          昇財公司有將廢土傾倒在其上，數量約數萬立方米，
          87年4 、5 月間其與石孝龍發現後，即向王培植報告
          ，但是他並未指示其作任何處理，也沒有要求昇財公
          司將廢土清除，昇財公司仍繼續傾倒廢土，其認為這
          個情形十分明顯，住都處監工甲○、施炯祥、許明德
          及本處人員李榮、翁先陣應該知道，因為山壁上挖開
          1 個洞實在太明顯，但是他們都未作任何處理，甲○
          應該是在87年4 、5 月間即已知有此情形（見88年度
          偵字第1727號卷第178-179 頁、第362-364 頁）。」
        黎廓桐（大武崙棄土場負責人）於88年3 月8 日基隆
          市調查站詢問時稱：「徐金水承包之萬瑞段東西向快
          速道路工程，從未有任何廢土進入大武崙棄土場，所
          以徐金水提出之31張大武崙棄土場證明內容均不實在
          ，該31張棄土證明係由昇財公司自行印製，再經由其
          本人蓋用大武崙棄土場的大、小章，其作用係供昇財
          公司徐金水持向榮工處申請作為廢方處理費用估驗計
          價之用（見88年度偵字第1868號卷第3 頁、第5-9 頁
          ）」。
        徐金水（昇財公司負責人）於88年3 月8 日基隆市調
          查站詢問時稱：「其知悉承包之萬瑞段東西向快速道
          路工程廢土如欲運離工區，須提出合法棄土場的證明
          文件予榮工處，再由榮工處提報給業主住都處，其在
          未經核准前，即以無線電呼叫運土車輛前來工地，以
          發放現金方式，請運土車運到合法棄土場（據司機稱
          有月眉、平溪等棄土場，及中山高拓寬工程回填、宜
          蘭幸福水泥廠、台泥水泥廠等場所），數量大約5 、
          6 立方米，榮工處及住都處監工並沒有任何人出面阻
          止，甲○提出之棄土證明，係其依據大武崙棄土場的
          格式，自行影印後，請黎廓桐加蓋棄土場章戳後，交
          給榮工處王培植，或放在王培植桌上，做為他估驗計
          價付款之參考證明。（見88年度偵字第1868號卷第16
          -18 頁、第20-21 頁）」。
        吳魯（徐金水之兄，綽號「阿泉」）於88年3 月10日
          基隆市調查站詢問時稱：「昇財公司確實有僱用砂石
          車，將五標工地開挖之廢土載離工區傾倒，其方法為
          由徐金水電話通知砂石車前往載土，再透過這些砂石
          車以無線電呼叫同業前來載土，其在場時，榮工處及
          住都處現場監工均未出面制止（見88年度偵字第1916
          號卷第4-5 頁）」。
        賴奕賡（砂石車司機）於88年3 月15日、3 月17日基
          隆市調查站詢問時稱：「87年3 月間，徐金水胞兄綽
          號「阿泉」者，打電話要其前往五標工區載運廢土，
          其於87年3 、4 月間是將廢土回填施工便道，6 月時
          則是將廢土倒在施工便道附近1 個山壁缺口後之山谷
          ，從未將廢土載離工區，住都處、榮工處人員從未出
          面制止，因同時作業的車輛約有6 、7 台，所以住都
          處及榮工處人員應該知情，與我同時作業之車輛亦均
          係內運，並未將廢土載離工區（詳見88年度偵字第19
          16號卷第93頁、第95頁、第228 頁、第230 頁）」。
        李蔡明（砂石車司機）於88年3 月15日、3 月17日基
          隆市調查站詢問時稱：「87年4 、5 月間徐金水胞兄
          綽號「阿泉」者打電話請其前往五標工區載運廢土，
          其係依「阿泉」之指示，將廢土倒在施工便道附近山
          窪中，其載運或傾倒時廢土時，榮工處人員均在場，
          但從未有人出面制止（詳見88年度偵字第1916號卷第
          100-102 頁、第223-224 頁、第225 頁）」。
        楊慶韋（砂石車司機）於88年3 月12日、3 月17日基
          隆市調查站詢問時稱：「87年4 月間同行綽號咪咪者
          告訴其徐金水工地需要用車，其即由咪咪帶路前往五
          標工地，並依咪咪之指示，將五標工區廢土直接載到
          五標工區○○○道附近山壁後方之山窪內傾倒（詳見
          88年度偵字第19 16 號卷第110 頁、第112 頁、第23
          3 頁）」。
        陳清標（砂石車司機）於88年3 月16日基隆市調查站
          詢問時稱：「87年3 、4 月間，徐金水找其至五標工
          區內載運廢土，所載廢土除部分依徐金水指示送至基
          隆市百福社區回填作為花圃（數量僅約1 、200 百立
          方米）之用外，其餘廢土未載離工區，僅將廢土在工
          區內回填施工便道及橋樑，並將廢土倒在施工便道旁
          附近之山谷及附近1 個山壁缺口後之山谷，其在載運
          廢土時均無人出面制止（詳見88年度偵字第1916號卷
          第126-129 頁）」。
        李克懋（砂石車司機）於88年3 月16日基隆市調查站
          詢問時稱：「87年3 月間徐金水打電話通知其前往五
          標工區載運開挖之廢土，其於87年3 、4 日間係將廢
          土回填施工便道，4 月開始將廢土倒在施工便道旁一
          處山窪之中，至5 、6 月間左右該處山窪被倒廢土填
          平後，開始將廢土倒在山窪後方山壁缺口後之山谷，
          其前往載運時，住都處及榮工處人員均在場，渠等並
          無人出面制止，而其載運時間又係在白天，且同時約
          有5 、6 台車輛在作業，住都處及榮工處人員不可能
          不知情（詳見88年度偵字第1916號卷第133-134 頁、
          第136-137 頁）」。
        葉連生（砂石車司機）於88年3 月16日基隆市調查站
          詢問時稱：「87年3 月底左右，徐金水之兄綽號「阿
          泉」透過陳清標叫其至五標工區內載運廢土，期間為
          87年3 月底至同年5 月底左右，所載廢土除少量雜草
          、樹幹等雜物載往月眉棄土場，極少量表土載往百福
          社區公園作為種植花草表土外，其餘絕大部分之廢土
          均為內運，綽號「阿泉」者，叫其傾倒於施工便道上
          及施工便道旁之山窪內，逐漸形成1 個平台，其前往
          載運時雖不認識住都處人員，但有看到榮工處人員，
          現場人員均未阻止其或其他同行傾倒廢土，他們應該
          知道傾倒廢土之情形（詳見88年度偵字第1916號卷第
          14 3-145頁）」。
        李宜森（砂石車司機）於88年3 月17日基隆市調查站
          詢問時稱：「87年3 月間徐金水打電話通知其前往五
          標工區內載運開挖之廢土，其自87年3 月至同年6 月
          在五標工區內載運傾倒廢土的地點，均係遵照徐金水
          指定的地點，如果徐金水不在現場，也會交待其兄綽
          號「阿泉」者轉告其指定的地點，於87年3 月間將廢
          土回填施工便道，4 月間利用填築施工便道的機會，
          將廢土傾倒在施工便道旁左側山凹中，5 月間左側山
          凹被廢土填平後，開始將廢土倒在山凹後方山壁缺口
          後面的山谷，其前往載運時間均係日間，且同時有7
          、8 台砂石車、推土車在作業，住都處、榮工處現場
          人員不可能不知情（詳見88年度偵字第1916號卷第17
          7-179 頁、第181頁）」。
      (2)關於超估工程挖方數量，圖利榮工處及昇財公司部分：
      　聲請人甲○於88年3 月18日基隆市調查站詢問時稱：
          「本案住都處監工日報表係由榮工處李武忠代為製作
          ，依照規定這是不可以的，由於住都處的監工日報表
          完全是由榮工處李武忠代為製作，而榮工處未依據事
          實之數量填製，其又未詳實審核，以致於發生榮工處
          超估30,500立方米給昇財公司，而住都處則超估32,5
          00立方米給榮工處之情形（見88年度偵字第1666號卷
          第333-334 頁、88年度偵字1916號卷第217-220 頁、
          88年度偵字第2507號卷第56-57 頁）」。
        施炯祥於88年3 月11日基隆市調查站稱：「工程開工
          後原係由甲○親自填製監工日報表，後來甲○委由榮
          工處大埔施工所李武忠代為填製監工日報表（見88年
          度偵字第1666號卷第197 頁）」。
        許明德於88年3 月18日基隆市調查站詢問時稱：「依
          規定住都處監工日報表，應由現場監工甲○、施炯祥
          及劉鈞鐳依工地現況製作後，併榮工處核章呈送其複
          核，查扣之徐金水收支明細帳登載至87年7 月31日挖
          方數量累計為72,000立方米，榮工處於87年7 月28日
          估驗計價予昇財公司之挖方數量為102,500 立方米，
          住都處估驗計價予榮工處之挖方數量為104,500 立方
          米，顯見甲○等未據實數量填製，才會發生榮工處超
          估給昇財公司，住都處超估給榮工處之弊端（見88年
          度偵字第1666號卷第319-320 頁、327-330 頁）」。
        李武忠於88年3 月4 日基隆市調查站詢問時稱：「其
          有依王培植之指示，向包商昇財公司索取挖方數量之
          報表，然後再據以填製榮工處監工日報表，依正常程
          序應由各工作站人員填寫後，再交由其彙整登載（見
          88年度偵字第1727號卷第4 頁）」，又於88年3 月9
          日基隆市調查站詢問時稱：「住都處之監工日報表應
          由該處人員製作，但其接手製作榮工處的監工日報表
          時，前手製表人將住都處監工日報表的製作工作一併
          移交給其，其遂接續製作住都處監工日報表，其則依
          據昇財公司之工作日報表填具榮工處之監工日報表（
          見88年度偵字第1727號卷第296 頁、298 頁、第30
          4-314 頁），另於88年3 月12日基隆市調查站時稱：
          「其製作監工日報表在無法查證昇財公司提供之工作
          日報表內容是否真實之情況下，奉王培植的指示，依
          照昇財公司提供之挖方、廢方數量填載於監工日報表
          內，確有行政疏失（見88年度偵字第1727號卷第425
          頁）」。
        吳輝銅（怪手司機）於88年3 月19日基隆市調查站詢
          問時稱：「徐金水僱用其施作五標工區之挖方工程，
          其即以所有之2 台怪手前往施作，其於87年3 月底正
          式進入工地開挖，前後挖方數量約72,000立方米，不
          知榮工處為何估驗10餘萬立方米予昇財公司（詳見88
          年度偵字第1916號卷第257-258 頁、第260 頁）」。
        許禎鋒（推土機司機）於88年3 月20日基隆市調查站
          詢問時稱：「87年3 月底受許金水之託，前往五標工
          區施作，主要係利用推土機修築便道及邊坡之開挖，
          前後共施作約72,000立方米，其所估施作量與徐金水
          給付的72,000立方米差不多，不知榮工處為何估驗10
          餘萬立方米給昇財公司（詳見88年度偵字第1916號卷
          第271-275 頁）」。
        顧建國（推土機司機）於88年4 月8 日基隆市調查站
          詢問時稱：「徐金水僱其前往五標工區施作挖方工程
          ，其主要施作內容係修築便道及將開挖出的廢土由徐
          金水僱用的廢土車傾倒後，再由其負責推土整平工作
          ，其於87年3 月底前往施作，前後約施作72,000立方
          米，其是以負責挖方之吳輝銅所挖數量，與徐金水計
          價，其不知榮工處為何估驗10餘萬立方米予昇財公司
          （詳見88年度偵字第1916號卷第302-304 頁、第306
          頁）」。
    4.檢察官嗣綜合上開調查之人證、書證等證據，認聲請人甲
      ○係依據法令從事公務之人員，明知榮工處下包商昇財公
      司違法傾倒廢土，竟未依約定停止估驗計價，使榮工處順
      利取得工程款，且其委由榮工處監工李武忠依據昇財公司
      監工日報表，代其填載住都處之監工日報表，致榮工處浮
      報挖方數量，超估挖方費用，並於民眾檢舉昇財公司違法
      傾倒廢土後，明知榮工處交付大武崙棄土場棄土證明係虛
      偽不實，猶以之作為簽文之附件，用以應付檢舉人之事實
      明確，認其涉犯貪污治罪條例第6 條第1 項第4 款公務員
      對於主管之事務直接圖利罪、同條例第4 條第1 項第3 款
      之經辦公共工程浮報價額、數量罪及刑法第216 條、第21
      3 條行使公務員登載不實文書罪嫌，提起公訴，並於88年
      4 月21日繫屬本院，本院經訊問甲○後，認甲○涉犯死刑
      、無期徒刑或最輕本刑為5 年以上有期徒刑之罪，非予羈
      押，顯難進行審判、執行，而於同日裁定羈押（見88年度
      訴字第203 號卷(一)第31頁）。經核本院決定羈押甲○之原
      因事實，係肇因於甲○上開自白知悉昇財公司違規傾倒廢
      土，仍予以估驗計價，且委由李武忠代填住都處監工日報
      表，致超估工程挖方予榮工處，及明知榮工處交付之大武
      崙棄土場證明內容虛偽不實，仍以之為簽文之附件，用以
      應付檢舉人之檢舉等事實，且其自白之內容與上開證人所
      證情節大致相符，是甲○對於其受羈押之原因，核顯有前
      揭冤獄賠償法第2 條第3 款所定「故意」之不當行為。
四、綜上證據，聲請人甲○所涉貪污治罪條例案件雖經無罪判決
    確定，然審核其羈押之執行，實係肇因其上開於基隆市調查
    站之自白所致，是其對遭受羈押之原因事實，顯有故意之不
    當行為，核屬冤獄賠償法第2 條第1 項第3 款規定之「因受
    害人故意之行為致受羈押之執行者」之行為，依首揭規定，
    自不得請求賠償。本件冤獄賠償之聲請為無理由，應予駁回
    。
據上論斷，應依冤獄賠償法第13條第2項後段，決定如主文。
中　　華　　民　　國　　96　　年　　5 　　月　　17　　日
                  刑事第一庭法  官     劉桂金
以上正本證明與原本無異。
對於本件決定如有不服，應於收受送達後20日內，向本院提出書
狀，述理由申請覆議於司法院冤獄賠償覆議委員會。
中　　華　　民　　國　　96　　年　　5 　　月　　17　　日
                            書記官     鄧順生
